【裁判字號】    92,交訴,15
【裁判日期】    920910
【裁判案由】    過失致死
【裁判全文】
臺灣臺東地方法院刑事判決                          九十二年度交訴字第一五號
    公  訴 人   臺灣臺東地方法院檢察署檢察官
    被     告   甲○○
    選任辯護人  劉秀真律師
右列被告因業務過失致死案件，經檢察官提起公訴（九十一年度調偵字第八號），本
院判決如左：
    主  文
甲○○從事業務之人，因業務上之過失致人於死，處有期徒刑肆月，如易科罰金，以
參佰元折算壹日。
    事  實
一、甲○○為「富鴻汽車材料行」之送貨員，為從事駕駛業務之人，於民國（下同）
    九十年七月十四日十四時二十分許，至豐樂工業區「國源汽車公司」送貨完畢，
    騎乘車牌號碼ＲＪＫ─四八一號輕型機車，沿臺東市○○街由南往北方向行駛，
    行經開封橋與漢中街街口，欲左轉往漢中街方向行駛時，本應注意車輛行進交岔
    路口轉彎時，應減速慢行，並注意後方來車之間距，以採取必要之安全措施，而
    依當時天候為晴天、路面乾燥無缺陷、視距良好之情況下，又無不能注意之情事
    ，竟疏未注意及此即貿然左轉進入漢中街，適紀信漢騎乘車牌號碼ＰＶＬ─一四
    七號重型機車，沿開封街同向行駛於左後方，於行經前開交叉路口，欲超越甲○
    ○所騎乘正要左轉進入漢中街之前開機車，往開封街方向繼續直行時，亦疏未注
    意車前狀況及兩車併行之間隔，且行經交岔路口時，不得超車之規定，猶貿然超
    速行駛，而與甲○○所騎乘之機車發生側撞，紀信漢所騎乘之機車因而失控打滑
    倒地後，人車滑行至對向車道內，適田秋銘（另經檢察官為不起訴處分）駕駛車
    牌號碼ＷＲ─二一六一號自小貨車，沿開封街由北往南方向，依速限在遵行車道
    內行駛，行經前開路口前，因紀信漢自對向車道迎面飛來，田秋銘因閃避不及，
    致其所駕駛之自小貨車左前車輪輾過紀信漢之頭部，造成紀信漢因顱內出血，經
    送醫後仍不治死亡。本件車禍事故發生後，警方依路人報案前往現場處理（未報
    肇事人姓名），甲○○於現場接受調查，並於警詢時自首為肇事人。
二、案經臺灣臺東地方法院檢察署檢察官據報相驗後偵查起訴。
    理  由
一、訊據被告甲○○對於右揭犯罪事實已坦承不諱，並有臺東縣警察局道路交通事故
    調查報告表、臺東縣警察局臺東分局車禍致死案初步勘查報告及現場照片十四幀
    附卷可稽。而被害人紀信漢確因本件交通事故導致顱內出血死亡，亦經臺東地方
    法院檢察署檢察官督同法醫相驗明確，製有相驗筆錄、相驗屍體證明書、驗斷書
    ，履勘筆錄在卷足憑。按汽（機）車行駛時，駕駛人應注意兩車併行之間隔，以
    採取必要之安全措施，行駛至交叉路口，其行進及左轉彎應注意於距交叉路口三
    十公尺前顯示方向燈或手勢，行至交叉路口中心處左轉，道路交通安全規則第九
    十四條第三項、第一百零二條第一項第四款定有明文。準此，機車於行經交岔路
    口轉彎時，本應減速慢行，並注意後方來車之間隔，以採取必要之安全措施。被
    告甲○○於前揭時地騎乘機車，應注意上述道路交通安全準則，而在當時天候晴
    天、路面乾燥無缺陷、視距良好之情況下，並無不能注意之情事，詎其竟疏未注
    意及此，於行經交岔路口轉彎時，未注意左後方有機車接近，猶貿然左轉，致與
    被害人紀信漢發生車禍，被告之行為自有過失，且其過失行為與被害人死亡結果
    之發生亦具有相當因果關係無誤。另本件經檢察官囑請臺灣省花東區車輛行車事
    故鑑定委員會、臺灣省車輛行車事故覆議鑑定委員會及中央警察大學鑑定之結果
    ，均同此認定，有各該委員會之函覆鑑定意見（九十年十月二日花鑑字第九００
    四五０號、九十年府覆議字第九０二三九二號）及中央警察大學九十二年六月十
    六日校科字第０九二００００八六七號鑑定書乙本附卷可稽。雖被害人紀信漢騎
    乘機車，亦疏未注意車前狀況及兩車併行之間隔，且行經交岔路口時，不得超車
    之規定，猶超速行駛，以致發生本件車禍，而與有重大過失，然不能因被害人與
    有過失而免除被告之罪責。至於被告之辯護人聲請本院調查被害人紀信漢有無重
    型機車駕駛執照乙節，因本院認被害人紀信漢上述騎乘機車行為及被告之執行駕
    駛業務過失行為始為本件車禍肇事因素，被告紀信漢是否考領重型機車駕駛執照
    僅關係其有無騎乘重型機車之適法資格，與本件車禍事故之發生並無事實上之相
    當因果關係，故無調查之必要，亦附此敘明。綜上所述，本件事證明確，被告甲
    ○○犯行堪以認定。
二、核被告甲○○為「富鴻汽車材料行」之送貨員，係從事駕駛業務之人，其因執行
    送貨駕駛業務之過失而致人於死，應以犯刑法第二百七十六條第二項業務過失致
    人於死罪論處。而被告於本件車禍事故發生後，警方依路人報案而前往現場處理
    時在場接受調查，並於警詢時自首為肇事人，有其警訊筆錄及臺東縣警察局道路
    交通事故調查表可按，應依自首例減輕其刑。爰審酌被告甲○○過失情節、犯後
    坦承犯行及被害人對本件車禍事故之發生亦與有重大過失等情狀，量處如主文所
    示之刑，並諭知如易科罰金之折算標準。
據上論斷，應依刑事訴訟法第二百九十九條第一項前段、刑法第二百七十六條第二項
、第六十二條前段、第四十一條第一項前段、罰金罰鍰提高標準條例第一條前段、第
二條，判決如主文。
本案經檢察官魏宏安到庭執行職務
中      華      民      國      九十二      年      九    月    十      日
                                      臺灣臺東地方法院刑事庭
                                            法  官  陳恒寬
右正本證明與原本無異。
如不服本判決，應於判決送達後十日內，向本院提出上訴狀。
                                            書記官  張夜明
中      華      民      國      九十二      年      九    月    十六    日
附錄論罪科刑法條
刑法第二百七十六條
因過失致人於死者，處二年以下有期徒刑、拘役或二千元以下罰金。
從事業務之人，因業務上之過失犯前項之罪者，處五年以下有期徒刑或拘
役，得併科三千元以下罰金。


司法院資訊處製作；財團法人民間司法改革基金會備份。
